臺灣雲林地方法院民事裁定
111年度消債更字第25號
聲  請  人
即  債務人  陳秋帆  
代  理  人  陳振榮律師（法扶律師）
上列當事人因消費者債務清理事件聲請更生，本院裁定如下：
    主  文
聲請人甲○○自民國一一一年七月二十六日十六時起開始更生程序
。
命司法事務官進行更生程序。
    理  由
一、按債務人不能清償債務或有不能清償之虞，且無擔保或無優
    先權之債務總額未逾新臺幣一千二百萬元者，於法院裁定開
    始清算程序或宣告破產前，得向法院聲請更生。法院開始更
    生程序之裁定，應載明其年、月、日、時，並即時發生效力
    。法院裁定開始更生或清算程序後，得命司法事務官進行更
    生或清算程序，必要時得選任律師、會計師或其他適當之自
    然人或法人一人為監督人或管理人，消費者債務清理條例（
    下稱消債條例）第3條、第42條第1項、第45條第1項、第16
    條第1項分別定有明文。
二、本件聲請意旨略以：聲請人積欠非金融機構債權人無擔保債
    務，而有不能清償債務之情事，經向鈞院聲請債務清理之調
    解不成立，而聲請人其所負無擔保或無優先權之本金及利息
    債務總額未逾新臺幣（下同）1,200萬元，復未經法院裁定
    開始清算程序或宣告破產，爰請求裁定准予更生等語。
三、按消債條例所稱消費者，係指5年內未從事營業活動或從事
    平均每月營業額20萬元以下之小規模營業之自然人；債務人
    為公司或其他營利法人之負責人，無論是否受有薪資，均視
    為自己從事營業活動，其營業額依該公司或其他營利法人之
    營業額定之，消債條例第2條第1項、第2項及消債條例施行
    細則第3條第2項定有明文。本件聲請人陳報其現任職於第三
    人震旦電信股份有限公司斗南延平店（下稱震旦公司延平店
    ），擔任門市人員，5年內未從事營業活動，並提出108、10
    9年度綜合所得稅各類所得資料清單、全國財產稅總歸戶財
    產查詢清單、勞工保險被保險人投保資料表（明細）、服務
    證明為佐證（見本院卷第21至22頁、第27至31頁、第115頁
    ）。本院參以聲請人勞工保險被保險人投保資料表，可知聲
    請人於聲請更生前，均係投保在民間公司，堪認聲請人係5
    年內未從事營業活動之自然人，屬消債條例第2條所規定之
    消費者，而為消債條例適用之對象。
四、再查，本件聲請人現積欠無擔保或無優先權之債務總額，依
    據各債權人陳報之債權，合計共約1,800,502元，本金及利
    息部分加總未逾1,200萬元，其前向本院聲請調解而調解不
    成立，有聲請人提出之本院民事事件調解不成立證明書、聯
    徵中心債權人清冊等件為證，並有債權人陳報狀在卷可參，
    復經本院依職權調取本院111年度司暫調字第252號卷核閱無
    訛。是以，本院自應綜合聲請人目前全部收支及財產狀況，
    評估其是否有「不能清償債務或有不能清償之虞」，作為是
    否裁准更生之判斷標準，說明如下：
㈠、每月收入及財產狀況：
　　聲請人名下除有101年出廠之汽車乙輛外，無其他財產乙節
    ，業據聲請人提出全國財產稅總歸戶財產查詢清單附卷可稽
    （見本院卷第31頁）。又聲請人陳報其係自110年12月20日
    起任職於震旦公司延平店等情，並提出服務證明為證，而依
    震旦公司111年5月5日（2022）通人字自第004號函暨薪資通
    知單（見本院卷第69至81頁）可知，聲請人每月固定薪資為
    26,000元，且依該公司獎勵辦法，其每月有不固定獎金收入
    ，其於111年1月至4月之薪資分別為29,472元、27,783元、2
    8,800元、27,840元，則該4個月之平均薪資為28,474元【計
    算式：（29,472元＋27,783元＋28,800元＋27,840元）÷4月＝28
    ,474元，元以下四捨五入】。是本院審酌上情，認應暫以聲
    請人28,474元，作為計算聲請人目前償債能力之基準。
㈡、每月必要支出狀況：
    聲請人主張其每月必要支出為15,946元等語（見本院卷第95
    頁），其雖未列出支出項目、金額及提出相關證明資料，惟
    本院審酌上開支出金額尚低於衛生福利部公告111年度臺灣
    省每人每月最低生活費14,230元之1.2倍即17,076元，因此
    聲請人陳報其平均每月必要生活費用為15,946元，應予照列
    。又聲請人主張其需與配偶共同扶養未成年子女謝○齊、謝○
    彤、謝○諼、謝○宸，平均分擔扶養費用，每月實際支出扶養
    費各為2,000元等語（見本院卷第17頁）。查，聲請人之子
    女謝○齊、謝○彤、謝○諼、謝○宸，現年分別為17歲、16歲、
    14歲、8歲，名下無任何價值資產，110年度所得均為0元，
    此有全國財產稅總歸戶財產查詢清單及110年度綜合所得稅
    各類所得資料清單在卷可稽（見本院卷第121至128頁），是
    聲請人之子女謝○齊、謝○彤、謝○諼、謝○宸尚在就學階段，
    無獨立謀生能力及資產，自有受父母扶養之必要。再惟衡以
    一般情形，未成年人尚無需負擔屋租、交通、水電等相關費
    用，必要支出較低，故其生活費用標準應較成年人為低，故
    認聲請人每月扶養費分擔額各2,000元，尚與倫理常情相符
    ，應可允許。
㈢、每月餘額及還款能力：
    承上，以聲請人每月所得收入28,474元，扣除其每月必要支
    出費用23,946元（計算式：15,946元＋2,000元×4＝23,946元
    ）後，餘額僅為4,528元。再參以聲請人目前債務總額約為1
    ,800,502元，則縱不計息，以其目前每月可負擔還款金額4,
    528元計，亦尚須33餘年始可清償完畢，更遑論聲請人現積
    欠之債務，其利息及違約金部分等仍持續增加中，其收入及
    財產與債務差距過大，顯無法清償債務，堪認聲請人之經濟
    狀況已有不能清償債務之虞，而有藉助更生制度調整其與債
    權人間之權利義務關係而重建其經濟生活之必要，自應許聲
    請人得藉由更生程序清理債務。
五、綜上所述，本件聲請人為一般消費者，其有無法清償債務之
    情事，又所負無擔保或無優先權之債務，並未逾1,200萬元
    ，且未經法院裁定開始清算程序或宣告破產，復查無消債條
    例第6條第3項、第8條或第46條各款所定駁回更生聲請之事
    由存在，則聲請人聲請更生，應屬有據，爰裁定如主文。又
    本件聲請人業經裁定開始更生程序，爰並裁定命司法事務官
    進行本件更生程序。
六、聲請人於更生程序開始後，應盡所能節約支出，提出足以為
    債權人會議可決或經法院認為「已盡力清償」之更生方案以
    供採擇。而司法事務官於進行本件更生程序、協助聲請人提
    出更生方案時，亦應依聲請人之薪資變化、社會常情及現實
    環境衡量聲請人之清償能力，並酌留其生活上應變所需費用
    ，進而協助聲請人擬定允當之更生方案，始符消債條例重建
    債務人經濟生活之立法目的，附此敘明。
七、依消債條例第11條第1 項、第45條第1 項、第16條第1 項，
    裁定如主文。
中　　華　　民　　國　　111 　年　　7 　　月　　26　　日
                  民事第一庭    法  官  吳福森

以上正本證明與原本無異。
本裁定不得抗告。
中　　華　　民　　國　　111 　年　　7 　　月　　26　　日
                                書記官　程尹鈴